臺灣高等法院高雄分院刑事判決　　　　　　　　　　九十年度交上訴字第一一號
　　上　訴　人　台灣屏東地方法院檢察署檢察官
　　被　　　告　甲○○
右上訴人因被告公共危險案件，不服臺灣屏東地方法院九十年度交訴字第一五一號中
華民國九十年十一月二十七日第一審判決（起訴案號：臺灣屏東地方法院檢察署九十
年度偵字第五三六三號），提起上訴，本院判決如左：
      主  文
上訴駁回。
      理  由
一、公訴意旨略以：被告甲○○於民國九十年七月十九日下午七時四十分許，明知駕
    駛執照在吊扣期間，仍駕駛車號Ｅ三—六四八五號自小客車，沿屏東縣恆春鎮往
    車城鄉方向由南往北行駛，途經屏東縣恆春鎮○○里○○路一五三號前，竟不遵
    守行車路線侵入對面車道逆向行駛，適被害人乙○○騎腳踏車沿中正路由車城往
    南灣方向直行，致撞上被害人所騎之腳踏車，人車倒地，被害人受有左下肢肌拉
    傷之傷害（過失傷害部分未據告訴），其所騎腳踏車之前輪亦受有毀損，被告肇
    事後不思下車救助，僅搖下車窗稱：「有沒有怎樣，要看車」等語，隨即駕車揚
    長而去，嗣為警方循線查獲，因認被告涉有刑法第一百八十五條之四肇事逃逸公
    共危險罪嫌等語。
二、按犯罪事實應依證據認定之，無證據不得推定其犯罪事實；不能證明被告犯罪者
    ，應諭知無罪之判決，刑事訴訟法第一百五十四條、第三百零一條第一項分別定
    有明文。又按認定不利於被告之事實，須依積極證據，苟積極證據不足為不利於
    被告事實之認定時，即應為有利於被告之認定，更不必有何有利之證據；認定犯
    罪事實所憑之證據，雖不以直接證據為限，間接證據亦包括在內，然而無論直接
    或間接證據，其為訴訟上之證明，須於通常一般之人均不致有所懷疑，而得確信
    其為真實之程度者，始得據為有罪之認定（最高法院三十年上字第八一六號及七
    十六年台上字第四九八六號判例意旨可資參照）。再按刑法第一百八十五條之四
    肇事逃逸公共危險罪，係指駕駛動力交通工具肇事，致人死傷而逃逸者，亦即處
    罰行為人於肇事後，脫卸責任之逃逸行為，其主觀要件，乃指行為人於逃逸之際
    ，就其駕駛行為肇事致人死傷一事，於其主觀上有所認知或預見其發生，猶不計
    一切執意離去之心態，如於肇事現場等候相當時間後，始行離去，或對被害人之
    死傷確信不發生而離去者，均難認有何肇事逃逸之犯罪故意。
三、公訴人認被告甲○○涉有刑法第一百八十五條之四肇事逃逸公共危險罪嫌，係以
    被害人乙○○之指訴、證人呂榮宗之證詞，及被告並未下車察看僅於現場停留一
    瞬間等情，並有卷附道路交通事故調查表、道路交通事故肇因研判表、舉發違反
    道路交通管理事件通知書、診斷證明書、車禍照片、車籍資料等件為其論據。然
    訊據被告固坦承於上開時、地違規逆向行駛，致與被害人乙○○所騎腳踏車擦撞
    等情，惟否認有何肇事逃逸犯行，辯稱伊有停車詢問被害人有無要緊，被害人說
    沒有，伊始駕車離開，伊未說「要看車」之指責話語。經查：
  (一)被害人於警訊中雖陳「被告僅搖下車窗稱：有沒有怎樣，要看車」等語（見警卷
    第四頁反面），然於偵查中已陳「是被告事後問我有沒事，我回答沒事，被告方
    離開」等語（見偵查卷第六頁反面），而被告復堅稱其未對被害人口出「要看車
    」，亦無責備之意等語，是被告是否確有口出「要看車」之責備話語一節，尚乏
    其他事證可佐。又證人呂榮宗於警訊亦稱「該被撞小女孩自行牽腳踏車繞過自小
    客車至旁邊住宅打電話」一節（見警卷第六頁反面），再參以被害人之傷勢並無
    明顯外傷，而僅係左下肢肌拉傷，亦有戴外婦產科診所九十年七月十九日診斷證
    明書一份（見警卷第十頁）附卷可稽，是被告當時縱然未下車查詢被害人傷勢，
    僅於車上詢問被害人，此舉於道德上雖屬不該，然尚難遽以認定被告主觀即有肇
    事逃逸之故意。
  (二)證人呂榮宗雖於警訊證稱被告僅在現場停車一剎那隨即開車駛離一節，然被告於
    偵查中堅稱其停留六、七分鐘等語（見偵查卷第七頁），再參以被告與被害人尚
    有前述對話，及被害人亦有牽腳踏車繞過自小客車之舉，足徵被告所稱停留數分
    鐘之情，應屬可採，再觀諸本件事故路段僅係單向一線道，此有現場相片可稽（
    見警卷第十四頁），而被害人於偵查中亦陳明當時有塞車之事實（見偵查卷第六
    頁反面），則以當時正值晚上七、八點交通尖峰期，被告為免阻礙車流順暢，於
    事故發生後雖僅停車數分鐘詢問被害人有無受傷，但參諸常情，被告若係本有肇
    事逃逸之故意，又何須停車詢問被害人，得知無大礙後再行離去，是被告辯稱並
    不知被害人受傷，亦無肇事逃逸行為等語，應堪足採。至於前揭卷附之道路交通
    事故調查表、道路交通事故肇因研判表、舉發違反道路交通管理事件通知書、車
    禍照片、車籍資料等件，均僅足以證明確有上開交通事故之事實，亦難憑以推論
    被告於事故後之逃逸犯意。
  (三)綜上所述，既無積極證據足資認定被告有肇事逃逸犯行，再參以被告於事發後三
    日（九十年七月二十二日），得知被害人受有傷害之情，即於當日與被害人達成
    和解，有該和解書在卷可佐（見原審卷第十五頁），此外復無其他可供調查之具
    體證據，足以證明被告有何被訴肇事逃逸公共危險犯行，揆諸前開說明，被告被
    訴犯罪即不成立。
四、原審以不能証明被告有何被訴肇事逃逸公共危險犯行，依法諭知無罪，核無不合
    。上訴意旨仍執前詞，略稱被告應有認識被害人必有所傷，僅以責備之意稱「有
    沒有怎樣，要看車」，被告應有肇事逃逸犯行等語，指摘原判決不當，為無理由
    ，應予駁回。
據上論結，應依刑事訴訟法第三百六十八條，判決如主文。
本案經檢察官張其主到庭執行職務。
中    華    民    國     九十一     年       一       月      二十八    日
                              臺灣高等法院高雄分院刑事第六庭
                      審判長法官  王憲義
                                        法官  謝靜雯
                                        法官  張意聰
右正本證明與原本無異。
如不服本判決，應於判決送達後十日內向本院提出上訴狀，其未述理由者並應於提
出上訴狀後十日內向本院補提理由書（應附繕本)。
                                      書記官  王婉蓉
中    華    民    國     九十一     年       一       月       二十九   日
                                                                        ｋ
